【裁判字號】    99,上訴,701
【裁判日期】    990415
【裁判案由】    毒品危害防制條例
【裁判全文】
臺灣高等法院臺中分院刑事判決         99年度上訴字第701號
上  訴  人
即  被  告  甲○○
上列上訴人因毒品危害防制條例案件，不服臺灣臺中地方法院99
年度訴字第369號中華民國99年2月26日第一審判決（起訴案號：
臺灣臺中地方法院檢察署99年度撤緩毒偵字第1號），提起上訴
，本院判決如下：
    主  文
上訴駁回。
    理  由
一、依刑事訴訟法第350條、第361條、第362條、第367條規定，
    不服地方法院之第一審判決而上訴者，須提出上訴書狀，並
    應敘述具體理由，為上訴必備之程式；其所提出之書狀未敘
    述上訴理由，或僅曾以言詞陳述上訴理由者，均應於上訴期
    間屆滿後二十日內補提理由書於第一審法院。第一審法院經
    形式審查，認逾期未補提上訴理由者，應定期間先命補正；
    逾期未補正者，為上訴不合法律上之程式，應以裁定駁回。
    倘已提出上訴理由，但所提非屬具體理由者，則由第二審法
    院以上訴不合法律上之程式，判決駁回。而所謂具體理由，
    必係依據卷內既有訴訟資料或提出新事證，指摘或表明第一
    審判決有何採證認事、用法或量刑等足以影響判決本旨之不
    當或違法，而構成應予撤銷之具體事由，始克當之（例如：
    依憑證據法則具體指出所採證據何以不具證據能力，或依憑
    卷證資料，明確指出所為證據證明力之判斷如何違背經驗、
    論理法則）；倘僅泛言原判決認定事實錯誤、違背法令、量
    刑失之過重或輕縱，而未依上揭意旨指出具體事由，或形式
    上雖已指出具體事由，然該事由縱使屬實，亦不足以認為原
    判決有何不當或違法者（例如：對不具有調查必要性之證據
    ，法院未依聲請調查亦未說明理由，或援用證據不當，但除
    去該證據仍應為同一事實之認定），皆難謂係具體理由，俾
    與第二審上訴制度旨在請求第二審法院撤銷、變更第一審不
    當或違法之判決，以實現個案救濟之立法目的相契合，並節
    制濫行上訴（最高法院97年度臺上字第892號判決意旨可資
    參照）。又理由是否具體，則屬第二審法院審查之範圍，不
    在命補正之列，亦即上訴書狀已記載理由，並有具體之敘述
    時，其上訴既屬合法，第二審法院固應就其理由之是否可取
    ，為實體之審理及判斷；如認其上訴書狀雖記載理由，但並
    未具體敘述時，則無須再命補正，可逕認其上訴不合法，以
    判決駁回之，此有最高法院97年度臺上字第1281號判決意旨
    可參。
二、本案上訴人即被告甲○○（下稱被告）不服原審判決關於施
    用第一級毒品、第二級毒品部分提起上訴，其上訴狀所載理
    由，略以：家中母親年邁又有糖尿病，小孩就讀國中需人照
    料，能否再一次緩刑或服勞動役或易科罰金，否則可否減輕
    宣告刑。據此，請予以撤銷原判決，另為妥適之判決，以啟
    自新云云。
三、經查：上開被告甲○○所提之上訴理由，要非屬所謂之具體
    理由【即必須依據卷內既有訴訟資料或提出新事證，具體指
    摘或表明第一審判決有何採證認事、用法或量刑等足以影響
    判決本旨之不當或違法，而構成應予撤銷之具體事由，始克
    當之（例如：依憑證據法則具體指出所採證據何以不具證據
    能力，或依憑卷證資料，明確指出所為證據證明力之判斷如
    何違背經驗、論理法則）】。本件被告上訴理由僅泛言：母
    親年邁多病，小孩亟需照料，請准予緩刑或服勞動役或易科
    罰金或減輕宣告刑。然量刑輕重係屬事實審法院得依職權自
    由裁量之事項，茍已斟酌刑法第57條各款所列情狀而未逾法
    定刑度，即不得遽指為違法。被告對原審判決採用證據、認
    定事實及適用法律等節均不爭執，而原審判決理由已詳予載
    明量刑之依據：「被告有起訴書犯罪事實欄所載之前科，此
    有臺灣高等法院被告前案紀錄表在卷可稽；其於有期徒刑執
    行完畢後，5年以內故意再犯本件有期徒刑以上之罪，為累
    犯，應加重其刑。爰審酌爰被告前經觀察勒戒後仍無法戒絕
    毒癮，再犯本件施用第一級毒品罪及施用第二級毒品罪，無
    視於毒品對於自身健康之戕害及國家對於杜絕毒品犯罪之禁
    令，所為實值非難；兼衡酌施用毒品係自戕行為，並未因此
    而危害他人，被告犯罪手段尚屬平和，其坦承犯行、態度良
    好，及其於本件犯罪後之自97年4月14日起至98年7月8日止
    之緩起訴處分期間，確實有服用美沙酮藥物及按時向觀護人
    報到之情（見97年度緩護命字第416號觀護卷宗，惟被告其
    後自98年7月29日起即有未遵守緩起訴處分命令之情事，故
    其緩起訴處分因此經撤銷），亦即其曾有戒毒之具體行動，
    此應值肯定及鼓勵等一切情狀，分別量處如主文所示之刑，
    並定其應執行刑。」（見原判決犯罪事實及理由欄二）。原
    審顯已注意適用刑法第57條之規定，原審所處之刑符合「罰
    當其罪」之原則，本院經核並無輕重失衡之情形。另被告為
    累犯，並不符合刑法第74條第1項第2款宣告緩刑之要件，又
    刑法第41條第8項關於數罪併罰易科罰金或易服社會勞動之
    規定，須數罪併罰之數罪「均得」易科罰金或易服社會勞動
    ，其應執行刑逾6月者，亦適用之。然被告所犯數罪中施用
    第一級毒品，宣告有期徒刑8月，雖施用第二級毒品宣告有
    期徒刑3月，經定應執行刑有期徒刑9月，然並未符合數罪「
    均得」易科罰金之規定，自無從易科罰金或易服社會勞動，
    併予敘明。是被告既未依法指摘或表明第一審判決有何採證
    認事、用法或量刑等足以影響判決本旨之不當或違法，而構
    成應予撤銷之具體事由，揆諸上開最高法院判決意旨，及依
    「程序優先於實體」之刑事訴訟法原則，本件上訴自不合法
    定上訴程式，應予駁回，並不經言詞辯論為之。
據上論斷，應依刑事訴訟法第367條前段、第372條，判決如主文
。
中    華    民    國    99    年    4     月    15    日
            刑事第五庭  審判長法  官  趙  春  碧
                              法  官  何  秀  燕
                              法  官  林  宜  民
以上正本證明與原本無異。
施用第一級毒品部分得上訴
施用第二級毒品部分不得上訴
如不服本判決應於收受送達後10日內向本院提出上訴書狀，其未
敘述上訴之理由者，並得於提起上訴後10日內向本院補提理由書
（均須按他造當事人之人數附繕本）「切勿逕送上級法院」。

                              書記官  吳  雅  菁

中    華    民    國    99    年    4     月    15    日

司法院資訊處製作；財團法人民間司法改革基金會備份。
